【裁判字號】    97,訴,1757
【裁判日期】    980311
【裁判案由】    毒品危害防制條例
【裁判全文】
臺灣高雄地方法院刑事判決              97年度訴字第1757號
公  訴  人  臺灣高雄地方法院檢察署檢察官
被      告  甲○○
指定辯護人  本院公設辯護人黃秋葉
被      告  丙○○
選任辯護人  顏宏斌 律師
被      告  乙○○
指定辯護人  本院公設辯護人陳信凱
上列被告等因毒品危害防制條例案件，經檢察官提起公訴（97年
度偵字第21774 號、第29251 號），本院判決如下：
    主  文
甲○○共同製造第二級毒品，未遂，累犯，處有期徒刑肆年。扣
案如附表編號1 至3 所示之物均沒收銷燬之；扣案如附表編號4
至57所示之物均沒收。
丙○○共同製造第二級毒品，未遂，處有期徒刑年拾月。扣案
如附表編號1 至3 所示之物均沒收銷燬之；扣案如附表編號4 至
57 所 示之物均沒收。
乙○○無罪。
    事  實
一、甲○○前因偽造有價證券案件，經本院以92年度訴緝字第25
    6 號判處有期徒刑1 年7 月確定；復因偽造貨幣案件，經臺
    灣南投地方法院判處有期徒刑3 年2 月確定；又因偽造文書
    案件，經臺灣南投地方法院判處有期徒刑6 月確定，上開3
    罪經本院95年度聲字第2929號裁定應執行有期徒刑4 年10月
    ，於94年4 月10日入監執行，96年9 月14日因縮短刑期假釋
    出監，97年4 月22日保護管束期滿未經撤銷視為執行完畢。
    詎仍不知悔改，與丙○○均明知甲基安非他命係毒品危害防
    制條例第2 條第2 項第2 款所列之第二級毒品，非經許可，
    不得非法製造，竟與綽號真實姓名年籍不詳綽號「何仔」之
    成年男子，共同基於製造第二級毒品甲基安非他命之犯意聯
    絡，於民國97年7 月上旬某日，先由「何仔」提供如附表編
    號1 、2 所示之甲基安非他命水溶液2 桶原料，供甲○○製
    成結晶，雙方約定製造結晶成功後，甲○○可分得結晶重量
    2 成。另由丙○○負責提供製造甲基安非他命所需之資金及
    技術，甲○○則負責購買製造甲基安非他命所需之設備、器
    具、化學原料、尋找適合場地等工作，丙○○即陸續交付約
    新臺幣（下同）20幾萬元予甲○○，由甲○○購得製造甲基
    安非他命所需要如附表所示設備、器具及化學原料等物，並
    向不知情之情乙○○（理由詳後述）借用位於彰化縣埤頭鄉
    ○○村○○路196 號之祖厝（下稱系爭房屋），供為製造甲
    基安非他命之場地。嗣甲○○陸續將如附表所示設備、器具
    及化學原料等物，運送至系爭房屋後，期間由甲○○利用附
    表所示設備、器具及化學原料，將苯甲酸與氨水以2 比1之
    比例混合後，加入硝酸鉀（或硫酸）加熱進行氧化程序。氧
    化程序完成後，將氨基酸溶液倒進搖台（即加氫反應器），
    加入鈀金，再灌入氫氣後攪拌。攪拌完成後，將該水溶液倒
    出後過濾並加鹽、加熱，待冷卻後放入冰箱結晶之方式，著
    手製造甲基安非他命，在製作過程中，因甲○○製造甲基安
    非他命之技術未臻成熟，致未能產生甲基安非他命結晶，請
    丙○○指導純化結晶之技術，惟因丙○○所提供之純化結晶
    技術亦未臻成熟，致亦未能純化出可供施用之高純度甲基安
    非他命結晶，嗣於97年7 月31日10時30分許，為法務部調查
    局台北市調查處、航業海員調查處高雄站、台中縣調查站、
    彰化縣調查站及台北憲兵隊、彰化縣警察局、高雄市政府警
    察局苓雅分局等組成專案小組成員，在系爭房屋逮捕正在製
    造毒品之甲○○，並扣得如附表所示之物。復於同日14時10
    分許，在系爭房屋前，逮捕開車欲前往探視之丙○○，始悉
    上情。
二、案經法務部調查局台北市調查處、航業海員調查處高雄站、
    台中縣調查站、彰化縣調查站及台北憲兵隊、彰化縣警察局
    、高雄市政府警察局苓雅分局報請臺灣高雄地方法院檢察署
    檢察官偵查起訴。
     理  由
一、證據能力部分：
    按被告以外之人於審判外之陳述，雖不符前4 條之規定，而
    經當事人於審判程序同意作為證據，法院審酌該言詞陳述或
    書面陳述作成時之情況，認為適當者，亦得作為證據，刑事
    訴訟法第159 條之5 第1 項定有明文。本件被告、辯護人及
    檢察官對本院所引審判外陳述證據，均同意作為本案證據使
    用，本院審酌各該證據作成之情況，並無不法取供等非任意
    性之事由，認為適當，爰依上開規定作為本案證據使用。
二、認定犯罪事實所憑之證據及理由：
(一)、訊據被告甲○○、丙○○在本案製造甲基安非他命之過程中
    ，由「何仔」提供附表編號1 、2 所示之甲基安非他命水溶
    液，被告丙○○如何負責提供製造甲基安非他命所需之資金
    及技術，被告甲○○如何負責購買製造甲基安非他命所需之
    設備、器具、化學原料、尋找適合場地等工作，並由被告甲○○陸續將附表所示製造安非他命所需之設備、器具及化學
    原料等物，運送至系爭房屋，供製造第二級毒品甲基安他命
    之用，期間以經氧化、氫化、結晶純化方式製造甲基安非他
    命，惟因其製造甲基安非他命之技術未臻成熟，致未能產出
    甲基安非他命結晶，嗣經由法務部調查局台北市調查處等所
    組成專案小組成員查獲，並扣有附表所示之物等事實，業經
    被告甲○○於警詢、偵查中及本院供稱：附表編號1 、2 所
    示之甲基安非他命水溶液，係「何仔」所交付，請我幫他結
    晶，約定製造結晶成功後，我可分得結晶重量2 成。而本案
    所查獲製造甲基安非他命所需之原料、器具費用，均是由被
    告丙○○提供資金給我購買，大約20幾萬元。嗣我陸續將購
    買製造甲基安非他命之原料、器具運至系爭房屋，並在該處
    製造甲基安非他命。被告丙○○知道我正在製造甲基安非他
    命，且在我製造甲基安非他命之過程中，協助我突破製造甲
    基安非他命之技術。本案製造甲基安非他命之方式，先將苯
    甲酸與氨水以2 比1 比例混合後放置2 天，再加入硝酸鉀或
    硫酸，並加熱至40度進行氧化程序，變成乙基的氨基酸後，
    乙基的氨基酸溶液倒入搖台（加氫反應器），加入鈀金（氯
    化鈀）後，再灌入氫氣，攪拌約1 小時，成為甲基的氨基酸
    溶液，即完成氫化程序，再將已完成氫化的安非他命水溶液
    倒出後過濾，並加鹽、加熱至80度，等冷卻至室溫之後，再
    送入冰箱結晶，但每次我做完氫化程序後的安非他命水溶液
    ，均無法順利結晶等語（詳偵卷第21頁至第30頁、第69頁；
    本院卷第34頁至第39頁、第80頁至第81頁）；被告丙○○於
    本院審理中供稱；我確實曾交付金錢給被告甲○○去研發、
    試作甲基安非他命，且被告甲○○在製造甲基安非他命過程
    中，透過我欲突破製造甲基非他命之技術，在本案我確有提
    供製造甲基安非他命的技術給被告甲○○等語（詳本院卷第
    81 頁 、第138 頁），並有法務部調查局臺北市調查處搜索
    扣押筆錄、扣押物品目錄表、查獲照片、被告甲○○所使用
    之0000000000號行動電話與被告丙○○所使用之0000000000
    號行動電話通訊監察譯文及中華郵政股份有限公司中壢郵局
    97年12月17日函所附之被告甲○○之開戶資料、往來明細表
    等附卷可參（詳偵卷第4 頁至第11頁、第60頁至第66頁；本
    院卷第67頁至第69頁），復有附表所示之物扣案可憑（詳偵
    卷第4 頁至第11頁）。
(二)、扣案如附表所示之物，經送法務部調查局鑑定，其結果如附
    表送驗結果欄所示，有法務部調查局於97年9 月22日調科壹
    字第09722150310 號鑑定書可證（詳偵卷第109 頁至第136
    頁）。而本案相關扣案物經送法務部調查局鑑定結果認，扣
    案如附表之陶瓷漏斗、大燒瓶、溫度計、燒杯、玻璃漏斗、
    分液漏斗、濾紙、試紙、電子（或普通）磅秤、加熱器、真
    空馬達、瓦斯爐具、氫氣瓶、粗鹽、加氫反應器、活性碳、
    不銹鋼煮鍋、冰箱、及化學藥品（其中之醋酸鈉、鹽酸、碘
    、紅磷、亞硫醯二氯、乙醚、丙酮、硫酸鋇、氫氧化鈉、鈀
    金）等設備或藥品，符合一般製造甲基安非他命氯化反應、
    氫化反應與純化等三階段製程所需之各項設備及原料；且依
    附表編號1 至2 所示之2 桶水溶液，驗出甲基安非他命及麻
    黃素等成分，暨現場扣得陶瓷漏斗、大燒瓶、玻璃漏斗、濾
    紙、瓦斯爐具、粗鹽、不銹鋼煮鍋、冰箱、鹽酸等設備或藥
    品，研判現場具有純化甲基安非他命之能力；又本案扣有甲
    基安非他命製造上非必要之化學藥品，且用於氯化反應、氫
    化反應之各項設備（如陶瓷漏斗、大燒瓶、溫度計、燒杯、
    電子（或普通）磅秤、不銹鋼煮鍋等）及7 桶安非他命水溶
    液鑑驗結果，均未發現有麻黃素或甲基安非他命等法定毒品
    成分殘留，研判係在進行試製反應，亦有上開法務部調查局
    鑑定書可稽。且如附表編號1 、2 所示之甲基安非他命水溶
    液2 桶，經法務部調查局以氣相層析質譜儀確認含甲基安非
    他命成分，惟因其純度甚低，且可能含有重金屬等有害物質
    ，若非亟需，理論上不宜施用，亦有法務部調查局於97 年
    12月22日調科壹字第09700522130 號鑑定書在卷可稽（詳本
    院卷第92頁至第93頁），因此，扣案如附表編號1 、2 所示
    之安非他命水溶液2 桶，尚未結晶，且該溶液中含有重金屬
    等有害人體健康之其他化學物質，人體無法直接施用，尚待
    完成純化結晶之階段，始能成為結晶體而供市面上施用者施
    用及販賣，應認被告2 人就本案甲基安非他命之製造雖已著
    手，然尚未達已製造完成之階段，而屬未遂。足認被告2 人
    上開自白，均與事實相符，被告2 人製造第二級毒品甲基安
    非他命未遂之犯行，洵堪認定，應依法論科。
三、論罪科刑
(一)、按甲基安非他命為毒品危害防制條例第2 條第2 項第2 款規
    定之第二級毒品，未經許可，不得製造。被告甲○○、丙○○著手製造甲基安非他命之行為，尚未製得可供施用之甲基
    安非他命結晶即為警查獲，核渠等所為，均係犯毒品危害防
    制條例第4 條第6 項、第2 項之製造第二級毒品罪未遂罪。
    被告2 人持有附表編號1 至2 具安非他命性質之水溶液後，
    雖非安非他命成品，惟既含第二級毒品成分，其持有之低度
    行為應為製造之高度行為所吸收，不另論罪。又被告甲○○
    、丙○○與「何仔」間就上揭犯行，有犯意之聯絡及行為之
    分擔，皆為共同正犯。被告甲○○、丙○○著手於製造第二
    級毒品甲基安非他命，惟尚未製成即為警查獲，為未遂犯，
    均爰依刑法第25條第2 項規定，減輕其刑。被告甲○○前因
    偽造有價證券案件，經本院以92年度訴緝字第256 號判處有
    期徒刑1 年7 月確定；復因偽造貨幣案件，經臺灣南投地方
    法院判處有期徒刑3 年2 月確定；又因偽造文書案件，經臺
    灣南投地方法院判處有期徒刑6 月確定，上開3 罪經本院95
    年度聲字第2929號裁定應執行有期徒刑4 年10月，於94年4
    月10日入監執行，96年9 月14日因縮短刑期假釋出監，97年
    4 月22日保護管束期滿未經撤銷視為執行完畢，此有臺灣高
    等法院被告前案紀錄表在卷可按，被告甲○○受有期徒刑之
    執行完畢，5 年以內再犯本件有期徒刑以上之罪，為累犯，
    除法定刑為無期徒刑部分外，應依刑法第47條第1 項規定加
    重其刑，並依法先加後減之。
(二)、爰審酌被告丙○○前有肅清煙毒條例前科，目前假釋中，被
    告甲○○偽造貨幣罪等前科，有臺灣高等法院被告前案紀錄
    表2 份在卷可稽，足見渠等品行非端。被告2 人為圖取不法
    利益，竟為製造第二級毒品甲基安非他命之犯行，從事毒品
    製造行為，倘成品流入市面，對於民眾身心健康及社會治安
    危害甚鉅，惡性非輕，造成毒品可能泛濫，進而危害社會大
    眾，犯罪情節難認輕微，另衡以被告丙○○就本案負責提供
    製造甲基安非他命所需之技術及資金，其犯後於本院審理過
    程中明知所犯為重罪，尚能知錯坦承犯行，並表示悔意之犯
    後態度；被告甲○○直接參與第二級毒品甲基安非他命之製
    造行為，其於本案案發後均坦承犯行，且渠等製造之甲基安
    非他命半成品無法供人施用，尚未產生實害等一切情狀，而
    分別量處如主文所示之刑。
(三)、沒收部分
１、扣案如附表編號1 、2 所示之水溶液，經送驗結果均確認具
    有甲基安非他命成分，均屬第二級毒品；另盛裝上開毒品之
    器具，業已難與其上所殘留之第二級毒品甲基安非他命析離
    ，亦屬第二級毒品；又扣案如附表編號3 所示之分液漏斗，
    係被告2 人共同用以製造第二級毒品甲基安非他命所用之器
    具，且送驗結果有甲基安非他命成分殘留，而上開扣案物品
    亦已難與其上所殘留之第二級毒品甲基安非他命析離，亦屬
    第二級毒品，均應依毒品危害防制條例第18條第1 項前段規
    定，併予宣告沒收銷燬。至於鑑驗耗用之甲基安非他命既已
    滅失，自無庸宣告沒收銷燬。
２、按毒品危害防制條例第2 條第2 項規定，毒品依其成癮性、
    濫用性及對社會危害性分為4 級，並就製造、運輸、販賣、
    意圖販賣而持有、以非法方法使人施用、引誘他人施用及轉
    讓不同品項之毒品等行為，分別定其處罰。至施用或持有第
    三、四級毒品，因其可罰性較低，故未設處罰之規定，僅就
    施用及持有第一、二級毒品科以刑罰。惟鑑於第三、四級毒
    品均係管制藥品，特於同條例第11條之1 明定無正當理由，
    不得擅自持有；第18條第1 項後段復規定查獲之第三、四級
    毒品，無正當理由而擅自持有者，沒入銷燬之。從而，依同
    條例第18條第1 項後段應沒入銷燬之毒品，專指查獲施用、
    持有第三、四級毒品而言；倘係查獲製造、運輸、販賣、意
    圖販賣而持有、以非法方法使人施用、引誘他人施用或轉讓
    第三、四級毒品，既屬同條例相關法條明文規定處罰之犯罪
    行為，即非該條項應依行政程序沒入銷燬之範圍。又同條例
    第19條第1 項所定「供犯罪所用或因犯罪所得之物」，係指
    犯第4 條至第9 條、第12條、第13條或第14條第1 項、第2
    項之罪所用或所得之物，不包括毒品本身在內，是尚不得援
    用此項規定為第三、四級毒品之沒收依據。以犯第4 條第3
    項販賣第三級毒品罪為例，第三級毒品本身為其販賣之標的
    ，非屬供「販賣第三級毒品所用之物」；必係遂行販賣該毒
    品使用之物，始屬「供犯罪（犯第4 條第3 項之販賣第三級
    毒品罪）所用之物」，其理至明。又同條例對於查獲之製造
    、運輸、販賣、意圖販賣而持有、以非法方法使人施用、引
    誘他人施用及轉讓第三、四級毒品之沒收，並無特別規定，
    如其行為已構成犯罪，則該毒品即屬不受法律保護之違禁物
    ，應回歸刑法之適用，依刑法第38條第1 項第1 款之規定沒
    收之（最高法院95年度臺上字第5252號判決參照）。查本案
    扣案被告甲○○所有如附表編號4 至7 所示之物，因鑑驗結
    果均未檢出第二級毒品成分，僅檢出第四級毒品先驅原料麻
    黃素反應，皆為違禁物，均應依刑法第38條第1 項第1 款規
    定，並依共同正犯共同責任原則，對被告甲○○、丙○○宣
    告沒收。
３、次按犯第四條至第九條、第十二條、第十三條或第十四條第
    一項、第二項之罪者，其供犯罪所用或因犯罪所得之財物，
    均沒收之，如全部或一部不能沒收時，追徵其價額或以其財
    產抵償之，毒品危害防制條例第19條第1 項定有明文。扣案
    如附表編號8 至57所示之器物，均供被告甲○○、丙○○製
    造第二級毒品甲基安非他命所用之物，且屬被告甲○○所有
    ，業據被告2 人供承在卷，均應依毒品危害防治條例第19條
    第1 項前段規定，並依共同正犯共同責任原則，對被告甲○○、丙○○併予宣告沒收。至附表編號58所示之行動電話係
    被告甲○○日常生活通訊使用（詳本院卷第152 頁），無證
    據足資證明與被告甲○○、丙○○本件製造第二級毒品犯行
    有涉，爰不予宣告沒收。
四、無罪部分：
(一)、公訴意旨另以：被告乙○○與被告丙○○、乙○○、「何仔
    」，共同基於製造第二級毒品甲基安非他命之犯意聯絡，由
    乙○○提供系爭房屋供被告甲○○製造成第二級毒品甲基安
    非他命，並於製毒期間負責看守、把風，因認被告乙○○所
    為，涉犯係毒品危害防制條例第4 條第6 項、第2 項之製造
    第二級毒品罪未遂罪。
(二)、按犯罪事實應依證據認定之，無證據不得認定犯罪事實；又
    不能證明被告犯罪者，應諭知無罪之判決，刑事訴訟法第15
    4 條第2 項、第301 條第1 項分別定有明文。次按，認定犯
    罪事實所憑之證據，雖不以直接證據為限，間接證據亦包括
    在內，然而無論直接證據或間接證據，其為訴訟上之證明，
    須於通常一般之人均不致有所懷疑，而得確信其為真實之程
    度者，始得據為有罪之認定，倘其證明尚未達到此一程度，
    而有合理之懷疑存在，無從使事實審法院得有罪之確信時，
    即應為被告無罪之判決（最高法院76年台上字第4986號判例
    參照）。又按刑事訴訟法第161 條已於91年2 月8 日修正公
    布，其第1 項規定：檢察官就被告犯罪事實，應負舉證責任
    ，並指出證明之方法。因此，檢察官對於起訴之犯罪事實，
    應負提出證據及說服之實質舉證責任。倘其所提出之證據，
    不足為被告有罪之積極證明，或其指出證明之方法，無從說
    服法院以形成被告有罪之心證，基於無罪推定之原則，自應
    為被告無罪判決之諭知（最高法院92年台上字第128 號判例
    意旨參照）。
(三)、本件公訴人認被告乙○○涉犯毒品危害防制條例第4 條第6
    項、第2 項之製造第二級毒品罪未遂罪，無非係以被告乙○○於調查站及偵查中之供述及如附表所示之物等為主要依據
    。訊據被告乙○○固坦承提供系爭房屋予被告甲○○使用之
    事實，惟堅決否認有何製造第二級毒品犯行，辯稱：在本案
    發生前我與被告甲○○曾前往系爭房屋，因被告甲○○見該
    處空曠，向我借該處要放置物品，遂同意借給被告甲○○使
    用，不知被告甲○○向我借該處是要製造甲基安非他命之事
    。嗣後我與被告甲○○一同前往該處，目的是要種菜及割草
    ，並非在該處擔任把風之工作，雖有聞到臭味，經詢問被告
    甲○○後，被告甲○○亦跟我說是在做藥水，不知被告甲○○是在製造甲基安非他命等語。經查：
１、被告乙○○將系爭房屋借予被告甲○○使用後，嗣經警在該
    處被查獲，並扣得如附表所示之物之事實，業據被告乙○○
    供承不諱，核與被告甲○○於調查站、偵查中及本院審理中
    供述之情節相符，並有照片7 幀附卷可稽，復有扣案如附表
    之物可憑，堪以認定。
２、查本案被告乙○○雖於本案查獲時在現場，則被告乙○○究
    有無分擔製造甲基安非他命之行為？抑或與被告甲○○有無
    犯意之聯絡？亦即被告乙○○將該處借予被告甲○○時，是
    否已知悉被告甲○○將該處作為從事製造甲基安非他命？及
    在被告甲○○製毒期間擔任把風工作？
(1)、依被告甲○○於本院審理中證述：我於本案案發前，與被告
    乙○○曾前往系爭房屋，見該處無人居住，向被告乙○○借
    用該處放置物品，並告知是要以苯甲酸提煉氨基酸，沒有說
    要製造甲基安非命等語（詳本院卷第144 頁），足見被告乙○○將該處借予被告甲○○時，並不知被告甲○○係在該處
    內製造甲基安非他命使用，亦無證據證明被告乙○○將該處
    借用被告甲○○時，即已知被告甲○○在該處，係要製造第
    二級毒品甲基安非他命使用。再者，被告甲○○於調查站中
    供稱：我向被告乙○○借用系爭房屋作為製造甲基安非他命
    時，被告乙○○完全沒有參與我製造甲基安非他命之過程等
    語（詳偵卷第24頁至第25頁）；於偵查中證稱；被告乙○○
    在現場拔草等語（詳偵卷第70頁）；於本院審理中證述：我
    在現場製作苯甲酸時，被告乙○○在屋外種菜、整理菜園，
    沒有和我在屋內一起製造甲基安非他命。且依照本案扣案之
    物品及製造毒品的程序、步驟，我自己即可獨立完成，毋需
    他人協助等語（詳本院卷第145 頁、第147 頁）；證人即查
    獲之調查員廖惟仁於本院審理中證述：我在現場埋伏時，有
    看到被告乙○○在屋外以及屋外旁邊草地上，並沒有看到被
    告乙○○有在盤查、通風報信可疑之人。且在逮捕被告乙○○時，被告乙○○的位置是在屋外，並無劇烈、強烈的舉動
    等語（詳本院卷第139 頁至第142 頁）。佐以卷內查獲之照
    示所示，系爭房屋外確係有草地及種菜（詳偵卷第60頁），
    足見被告乙○○並未參與製造甲基安非他命之過程，在現場
    時亦無盤查通風報信可疑之人，且在查獲被告乙○○時，被
    告乙○○係在屋外，並曾在屋外旁之草地上，則被告乙○○
    辯稱：雖與被告甲○○一同前往該處，目的是要種菜及割草
    ，並非擔任把風工作等語，亦非完全無可能。因此，被告乙○○是否確有公訴意旨所稱於被告甲○○製毒期間擔任把風
    工作，尚非無疑。則本案在無其他確切證據足證被告乙○○
    有擔任把風之行為，自不得僅以被告乙○○於本案查獲時在
    屋外，即推論其在擔任把風之行為，遽為被告乙○○必有共
    同參與製造毒品之推論。
(2)、參諸被告甲○○於本院審理中證述：被告乙○○在現場因聞
    到異味，請我不要從事不法行為等語（詳本院卷第148 頁）
    ，足認公訴人認被告乙○○與被告甲○○就製造第二級毒品
    甲基安非他命間有意思聯絡，即乏其據。且亦無證據可認定
    被告乙○○就上開製造第二級毒品甲基安非他命行為，與被
    告甲○○事前謀議，尚難遽認被告乙○○與被告甲○○間有
    製造第二級毒品甲基安非他命之犯意聯絡。
３、查證人廖惟仁固於本院審理中證述：我認為沒有接觸毒品之
    人，依現場所查獲之器具及化學藥品等物，應該直覺認為會
    是毒品，而且有異味，會認為是在從事不法行為。我在現場
    埋伏時，被告乙○○在屋外有左右張望的動作，因而認為被
    告乙○○是在注意對象，有把風的行為等語，然並無證據證
    明被告乙○○提供系爭房屋時，即已知被告甲○○使用系爭
    房屋時，係要製造第二級毒品甲基安非他命，以及在現場擔
    任把風之工作，業如前述。且被告乙○○僅國小畢業（詳偵
    卷第49頁），智識程度非高，而被告乙○○亦無毒品前科，
    有臺灣高等法院被告前案紀錄表附卷可參（詳本院卷第25頁
    至第30頁），則以此之智識程度及經歷，尚難遽以推論被告
    乙○○目睹如附表之物品，或聞到異味時，即可認識被告甲○○係在製造甲基安非他命之事實。況且，細觀證人廖惟仁
    上開證述，係屬個人臆測之詞，在無其他證據佐憑之下，尚
    難以證人廖惟仁於本院審理中推測之情，援引為不利被告乙○○事實之認定。
４、至於被告甲○○雖於本院審理時證稱：因在查獲現場有酸味
    ，且有放置化學藥品等物，被告乙○○看到後，曾向我質疑
    ，我告知他是在製造氨基酸所產生之酸臭味，他有懷疑我是
    在製毒等語，然亦同時證稱：被告乙○○沒有將懷疑我在製
    毒的想法告訴我，且他叫我不要從事不法行為等語（詳本院
    卷第148 頁），既然被告乙○○未將懷疑製毒之想法告知被
    告甲○○，則被告甲○○上開證述，顯係臆測之詞，亦難援
    引為不利於被告乙○○事實認定之依據。
５、綜上，被告乙○○固提供系爭房屋予被告甲○○使用，且於
    本案查獲時在現場，然依上開事證，被告甲○○向被告乙○○借用該處時，並未告知被告乙○○借用目的為何，且被告
    乙○○在上開製造毒品場所，並無其他確切證據足證被告乙○○有擔任把風之行為，而參與製造第二級毒品甲基安非他
    命犯行。至於本案查獲地點雖有附表所示之設備、原料及化
    學物品等物，以及被告甲○○在製造過程會產生異味，依被
    告乙○○之智識程度及經歷，難以推論其目睹如附表之物品
    ，或聞到異味時，即可認識被告甲○○係在製造第二級毒品
    甲基安非他命之事實，因此，亦不能以此即推認被告乙○○
    與被告甲○○具有製造毒品之犯意聯絡及行為分擔。
６、綜上所述，公訴人所提出之證據，或其指出證明之方法，未
    能使本院之心證達到確信其為真實之程度，就被告乙○○是
    否涉犯製造第二級毒品甲基安非他命之所指之犯行，仍有合
    理懷疑之存在，揆諸前揭法條及判例意旨，既不能證明犯罪
    ，自應為被告乙○○無罪之諭知。
據上論斷，應依刑事訴訟法第299 條第1 項前段、第301 條第1
項，毒品危害防制條例第4 條第6 項、第2 項、第18條第1 項前
段、第19條第1 項，刑法第11條前段、第28條、第47條第1 項、
第25條第2 項、第38條第1 項第1 款，判決如主文。
本案經檢察官周天畏到庭執行職務。
中    華    民    國    98    年    3    月    11    日
                刑事第十九庭  審判長法  官  李代昌
                                    法  官  周宛瑩
                                    法  官  文昌
以上正本證明與原本無異。
如不服本判決應於收受本判決後10日內向本院提出上訴書狀，並
應敘述具體理由，如未敘述上訴理由者，應於上訴期間屆滿後20
日內補提理由書狀於本院（均須按他造當事人之人數附繕本）「
切勿逕送上級法院」。
中    華    民    國    98    年    3     月    11    日
                                    書記官   紀龍年
所犯法條：
毒品危害防制條例第4條
製造、運輸、販賣第一級毒品者，處死刑或無期徒刑；處無期徒
刑者，得併科新臺幣 1 千萬元以下罰金。
製造、運輸、販賣第二級毒品者，處無期徒刑或7年以上有期徒
刑，得併科新臺幣 7 百萬元以下罰金。
製造、運輸、販賣第三級毒品者，處5年以上有期徒刑，得併科
新臺幣 5 百萬元以下罰金。
製造、運輸、販賣第四級毒品者，處3年以上10年以下有期徒刑
，得併科新臺幣 3 百萬元以下罰金。
製造、運輸、販賣專供製造或施用毒品之器具者，處1年以上7年
以下有期徒刑，得併科新臺幣 1 百萬元以下罰金。
前五項之未遂犯罰之。
 附表：
 ┌──┬───────┬───┬────────────────┬─────┐
 │編號│物品          │數量  │送驗結果                        │扣押物編號│
 │    │              │      │                                │          │
 ├──┼───────┼───┼────────────────┼─────┤
 │１  │甲基安非他命水│1桶   │甲基安非他命、氯（假）麻黃素、麻│壹-35-3   │
 │    │溶液          │      │黃素（淨重約7100公克，空桶重約90│          │
 │    │              │      │0 公克，甲基安非他命純度為1.44% │          │
 │    │              │      │、純質淨重計102.24公克）        │          │
 ├──┼───────┼───┼────────────────┼─────┤
 │２  │甲基安非他命水│1桶   │甲基安非他命（淨重約5600公克、桶│壹-35-4   │
 │    │溶液          │      │淨重約900 公克，甲基安非他命純度│          │
 │    │              │      │為0.04% 、純質淨重計2.24公克）  │          │
 ├──┼───────┼───┼────────────────┼─────┤
 │３  │分液漏斗      │3個   │甲基安非他命、麻黃素、氯（假）麻│壹-13     │
 │    │              │      │黃素等成分殘留。                │          │
 │    │              │      │                                │          │
 │    │              │      │                                │          │
 ├──┼───────┼───┼────────────────┼─────┤
 │４  │水溶液        │1桶   │麻黃素成分殘留。                │壹-35-5   │
 ├──┼───────┼───┼────────────────┼─────┤
 │５  │錐形瓶        │1支   │麻黃素成分殘留。                │壹-5      │
 │    │（即編號3 部分│      │                                │          │
 │    │）            │      │                                │          │
 ├──┼───────┼───┼────────────────┼─────┤
 │６  │玻璃漏斗      │3支   │麻黃素成分殘留。                │壹-12     │
 │    │              │      │                                │          │
 ├──┼───────┼───┼────────────────┼─────┤
 │７  │加氫反應器    │4組   │麻黃素成分殘留。                │壹-29     │
 │    │（即編號2 部分│      │                                │          │
 │    │）            │      │                                │          │
 ├──┼───────┼───┼────────────────┼─────┤
 │８  │水溶液        │1桶   │                                │壹-35-1   │
 ├──┼───────┼───┼────────────────┼─────┤
 │９  │水溶液        │1桶   │                                │壹-35-2   │
 │    │              │      │                                │          │
 ├──┼───────┼───┼────────────────┼─────┤
 │１０  │水溶液        │1桶   │                                │壹-35-6   │
 ├──┼───────┼───┼────────────────┼─────┤
 │  │水溶液        │1桶   │                                │壹-35-7   │
 │    │              │      │                                │          │
 ├──┼───────┼───┼────────────────┼─────┤
 │  │水溶液        │1桶   │                                │壹-35-8   │
 │    │              │      │                                │          │
 ├──┼───────┼───┼────────────────┼─────┤
 │  │水溶液        │1桶   │                                │壹-35-9   │
 │    │              │      │                                │          │
 ├──┼───────┼───┼────────────────┼─────┤
 │  │水溶液        │1桶   │                                │壹-35-10  │
 ├──┼───────┼───┼────────────────┼─────┤
 │15  │錐形瓶        │3支   │                                │壹-5      │
 │    │（即編號1 、2 │      │                                │          │
 │    │、4部分）     │      │                                │          │
 ├──┼───────┼───┼────────────────┼─────┤
 │16  │加氫反應器    │3組   │                                │壹-29     │
 │    │（即編號1 、3 │      │                                │          │
 │    │、4 部分）    │      │                                │          │
 ├──┼───────┼───┼────────────────┼─────┤
 │17  │陶瓷漏斗（大）│1個   │                                │壹-1      │
 ├──┼───────┼───┼────────────────┼─────┤
 │18  │陶瓷漏斗（小）│1個   │                                │壹-2      │
 ├──┼───────┼───┼────────────────┼─────┤
 │19  │大燒瓶        │1個   │                                │壹-3      │
 ├──┼───────┼───┼────────────────┼─────┤
 │20  │冷凝管        │3支   │                                │壹-4      │
 ├──┼───────┼───┼────────────────┼─────┤
 │21  │溫度計        │2支   │                                │壹-6      │
 ├──┼───────┼───┼────────────────┼─────┤
 │22  │攪拌棒        │2支   │                                │壹-7      │
 ├──┼───────┼───┼────────────────┼─────┤
 │23  │燒杯          │10個  │                                │壹-8      │
 │    │              │      │                                │          │
 ├──┼───────┼───┼────────────────┼─────┤
 │24  │塑膠軟管      │1組   │                                │壹-9      │
 ├──┼───────┼───┼────────────────┼─────┤
 │25  │點滴管        │2支   │                                │壹-10     │
 ├──┼───────┼───┼────────────────┼─────┤
 │26  │玻璃導管      │10支  │                                │壹-11     │
 │    │              │      │                                │          │
 ├──┼───────┼───┼────────────────┼─────┤
 │27  │濾紙          │1盒   │                                │壹-14     │
 ├──┼───────┼───┼────────────────┼─────┤
 │28  │試紙          │2盒   │                                │壹-15     │
 ├──┼───────┼───┼────────────────┼─────┤
 │29  │曝曬紙        │1包   │                                │壹-16     │
 ├──┼───────┼───┼────────────────┼─────┤
 │30  │電子磅秤      │1個   │                                │壹-17     │
 ├──┼───────┼───┼────────────────┼─────┤
 │31  │普通磅秤      │1個   │                                │壹-18     │
 ├──┼───────┼───┼────────────────┼─────┤
 │32  │加熱器        │1個   │                                │壹-19     │
 ├──┼───────┼───┼────────────────┼─────┤
 │33  │真空馬達含軟管│1具   │                                │壹-20     │
 ├──┼───────┼───┼────────────────┼─────┤
 │34  │口罩          │2個   │                                │壹-21     │
 ├──┼───────┼───┼────────────────┼─────┤
 │35  │護目鏡        │2個   │                                │壹-22     │
 ├──┼───────┼───┼────────────────┼─────┤
 │36  │瓦斯爐具      │1組   │                                │壹-23     │
 ├──┼───────┼───┼────────────────┼─────┤
 │37  │氫氣瓶含壓力表│2支   │                                │壹-24     │
 ├──┼───────┼───┼────────────────┼─────┤
 │38  │瓦斯罐        │5個   │                                │壹-25     │
 ├──┼───────┼───┼────────────────┼─────┤
 │39  │壓力表        │1組   │                                │壹-26     │
 ├──┼───────┼───┼────────────────┼─────┤
 │40  │橡膠手套      │1付   │                                │壹-27     │
 ├──┼───────┼───┼────────────────┼─────┤
 │41  │粗鹽          │1鍋   │                                │壹-28     │
 ├──┼───────┼───┼────────────────┼─────┤
 │42  │壓力鍋        │1個   │                                │壹-30     │
 ├──┼───────┼───┼────────────────┼─────┤
 │43  │小馬達        │2個   │                                │壹-31     │
 ├──┼───────┼───┼────────────────┼─────┤
 │44  │活性碳        │1瓶   │                                │壹-32     │
 ├──┼───────┼───┼────────────────┼─────┤
 │45  │撈取濾網      │3付   │                                │壹-33     │
 ├──┼───────┼───┼────────────────┼─────┤
 │46  │不銹鋼煮鍋    │4個   │                                │壹-34     │
 ├──┼───────┼───┼────────────────┼─────┤
 │47  │長方形鐵盤    │1個   │                                │壹-36     │
 ├──┼───────┼───┼────────────────┼─────┤
 │48  │冰箱          │1台   │                                │壹-37     │
 ├──┼───────┼───┼────────────────┼─────┤
 │49  │化學藥品(20罐)│1箱   │氫化銨、碳酸氫鈉、醋酸鈉、氫氧化│壹-37-1   │
 │    │              │      │鈉、鎂粉、鹽酸、碘、碘化鉀、紅磷│          │
 │    │              │      │、酒石酸、碳酸鈉、硫代硫酸鈉、硝│          │
 │    │              │      │酸鉀等。                        │          │
 │    │              │      │                                │          │
 │    │              │      │                                │          │
 ├──┼───────┼───┼────────────────┼─────┤
 │50  │化學藥品(20罐)│1箱   │鹽酸、硝酸、亞硫醯二氯          │壹-37-2   │
 │    │              │      │                                │          │
 ├──┼───────┼───┼────────────────┼─────┤
 │51  │化學藥品(20罐)│1箱   │醋酸、醋酸酐、環己酮、苯、丁酮、│壹-37-3   │
 │    │              │      │特- 丁醇、丙酮、福馬林、氨水等。│          │
 │    │              │      │                                │          │
 │    │              │      │                                │          │
 ├──┼───────┼───┼────────────────┼─────┤
 │52  │化學藥品(12罐)│1箱   │鎂粉、硫酸銨、氫化銨、碳酸鈉、碳│壹-37-4   │
 │    │              │      │酸氫鈉、三氧化二鉍、硫酸鋇、氫氧│          │
 │    │              │      │化鈉等。                        │          │
 │    │              │      │                                │          │
 ├──┼───────┼───┼────────────────┼─────┤
 │53  │化學藥品(12罐)│1箱   │亞硫醯二氯、雙氧水、氧化鎂、氫氧│壹-37-5   │
 │    │              │      │化鉀、氯化銨、錫、鋅等。        │          │
 │    │              │      │                                │          │
 ├──┼───────┼───┼────────────────┼─────┤
 │54  │化學藥品(12罐)│1箱   │鈀金、硫酸、氧化鋁鋰、氯化鈰、鋰│壹-37-6   │
 │    │              │      │、苦味酸、氯化銨、四丁基錫、鹽酸│          │
 │    │              │      │、乙醯苯等。                    │          │
 │    │              │      │                                │          │
 ├──┼───────┼───┼────────────────┼─────┤
 │55  │化學藥品(7罐) │1箱   │亞硫醯二氯、酒精等。            │壹-37-7   │
 ├──┼───────┼───┼────────────────┼─────┤
 │56  │筆記本、便條紙│1本、1│                                │壹-38     │
 │    │              │張    │                                │          │
 ├──┼───────┼───┼────────────────┼─────┤
 │57  │安毒製成教材  │1冊   │                                │壹-40     │
 │    │              │      │                                │          │
 ├──┼───────┼───┼────────────────┼─────┤
 │58  │手機（含晶片卡│2支   │                                │壹-39     │
 │    │）            │      │                                │          │
 └──┴───────┴───┴────────────────┴─────┘


司法院資訊處製作；財團法人民間司法改革基金會備份。
